臺灣花蓮地方法院民事判決
110年度建字第13號
原      告  蔡欣言  


被      告  林采婕  
訴訟代理人  吳明益律師
複  代理人  闕言霖律師
上列當事人間請求給付工程款等事件，本院於民國111年6月15日
言詞辯論終結，判決如下：
    主      文
被告應給付原告新臺幣(下同)84,080元，及自民國110年8月19日
起至清償日止，按週年利率百分之5計算之利息。
原告其餘之訴駁回。
訴訟費用由被告負擔百分之11，餘由原告負擔。
本判決原告勝訴部分得假執行。但被告如以84,080元為原告預供
擔保後，得免為假執行。
原告其餘假執行之聲請駁回。
    事實及理由
一、原告主張：
　㈠被告於民國109年7月27日委託原告協助設計「花蓮縣○○鄉○里
    00街000巷00號房屋整修工程」(下稱系爭工程)，雙方並簽
    立「林宅房屋室內整修案—簡約」(下稱系爭契約)，惟尚有
    尾款53,340元未給付；另被告於系爭契約工項外，並追加下
    列編號⒈至⒔工項，總計被告尚欠工程金額為747,080元。
　　⒈屋頂頂樓鐵皮屋加蓋設計費用(非合約項目)新臺幣(下同)1
      20,000元(計算式：15坪8,000元＝120,000元)。
    ⒉室内裝修執照及屋頂鐵皮增建送件勞務費用170,000元。
    ⒊一樓造型電視牆67,700元。
    ⒋三樓柱面外側包版4,600元。
    ⒌三樓柱内側二次包板及壁紙(含對花及損耗)9,320元。
    ⒍9MM矽酸躬雙面隔間＋隔音防火棉85,560元。
    ⒎9MM矽酸鈣單面隔間＋隔音防火棉67,280元。
    ⒏三樓壁紙72,000元。
    ⒐6060地磚以實際數量結算204片，與契約135片相差69片
　    之金額11,040元(計算式：69片160元＝11,040元)。
    ⒑廚具拆裝不含五金3,500元。
    ⒒三樓加蓋影響增加施工成本52,000元。
    ⒓額外要求清潔費用18,000元。
    ⒔廢棄物清運費用12,740元。
  ㈡爰依民法承攬契約關係起訴請求給付等語。並聲明：⒈被告應
    給付原告747,080元，及自起訴狀繕本送達日至清償日止，
    按年息5%計算之利息。⒉願供擔保，請准宣告假執行。
二、被告則以：
　㈠兩造間就系爭工程之前期開工確實因故遲延，惟兩造業已於
    開工後協調，經原告請求將工期延後至109年12月中並得被
    告同意，是以應認兩造協調延後日期後仍遲未完成之情況，
    要與「動土儀式」、「鐵皮加蓋」等無關 。
　㈡原告承攬被告家中裝修之服務總價金已經雙方確認，兩造於
    簽立系爭契約後，前後修改過數版合約，業曾多次更動合約
    之總價金，是若原告認其有多施做之項目或預料之外之成本
    ，均得於更改契約時向被告提出，並有協商修改、提高契約
    價金之機會，惟原告並未提出修改，僅在訴訟面臨被告主張
    各項瑕疵損害後，始提出種種「合約外之項目」並稱應另外
    計價，系爭工程之工程款項總額為1,353,340元，除尾款53,
    340元外，其餘請求均非合理。
　㈢並為答辯聲明：⒈原告之訴駁回。⒉如受不利判決，被告願供
    擔保，請准宣告免為假執行。
三、本件不爭執事項(見卷二第120-122頁)：
  ㈠兩造於109年7月27日就系爭工程所簽立之系爭契約，依簽約
    時序先後，可分為「契約一」、「契約二」。
  ㈡「契約一」(見卷一第21-34頁)之契約條款為原告所預擬繕打
    好的，僅於金額欄位及業主簽名欄預留空白。而此契約之工
    程總價是1,070,000元(手寫)、簽約日期為109年8月18日(已
    繕打好)，而契約內容第5點原內容為：「本案不包含工地現
    場監造及管理(由甲方即原告自行監造及管理)，驗收完畢後
    保固由各工種辦理保固兩年。」；原告並在(由甲方自行監
    造及管理)等字下方手寫：「乙方(即被告)於…現場施做前、
    中、後需至現場會同廠商確認施工方式」。嗣原告將上開「
    不」、「(由甲方自行監造及管理)」及手寫的：「乙方於…
    現場施做前、中、後需至現場會同廠商確認施工方式」等字
    劃掉，並蓋印其指印確認。故該條款經兩造商議後之內容為
    ：「本案包含工地現場監造及管理，驗收完畢後保固由各工
    種辦理保固兩年」。
  ㈢「契約二」(見卷一第187-209頁)之契約條款亦為原告所預擬
    繕打，僅於業主簽名欄預留空白，契約日期亦經預擬繕打為
    109年8月15日。而此契約之工程總價原繕打為1,298,300元
    ，後經原告修改為1,303,500元，並在修改處簽「蔡欣言」
    之名確認。而契約內容第5點繕打為：「本案乙方得協助甲
    方監造及管理，驗收完畢後保固由各工程辦理保固兩年。」
    等語。
  ㈣嗣系爭工程完工後，兩造結算工程款之金額為1,353,340元，
    被告並已給付與「契約二」相近的工程款共1,300,000元，
    迄今尚有工程尾款53,340元未給付予原告。
  ㈤契約一、二中之均載明：預定開工日期為109年7月27日、預
    定完工日期為109年10月31日。⒋工程驗收：乙方於完工後應
    報請甲方驗收，甲方應會同乙方辦理正式驗收。⒍如有工程
    瑕疵，乙方應協助甲方安排工班於時間內修繕完竣。
  ㈥本件預定完工日期為109年10月31日，但被告同意原告延到10
    9年12月中完工，實際上至110年4月始完工。
四、爭點之所在：
    原告所提項目即一、㈠⒈至⒔，是否均包含在原訂承攬契約？
    原告請求被告給付工程款747,080元，有無理由？
五、本院之判斷：
　㈠系爭工項編號⒈至⒒號之工程，業經兩造結算，原告不得再請
    求給付。
　　⒈就系爭契約，兩造曾簽「契約一」，約定工程總價是1,070
      ,000元；嗣兩造就工項增刪調整後簽「契約二」，約定工
      程總價為1,303,500元。嗣完工後，兩造結算工程款金額
      為1,353,340元等情，已如前揭三、㈠至㈢所述。又系爭工
      項編號⒈至⒒均係在預算編列確認後，並在兩造結算工程款
      前由原告施做乙情，業為被告所陳明；另參酌原告自陳：
      「1,353,340元是當初提出全額工程款時已經超出200萬元
      ，業主要求三樓部分做刪減，要我幫忙她用我的盈餘於去
      幫她做三樓部分，我當下沒有同意，因為考慮被告從小照
      顧我，自己心想如果做完整個案件，沒有其他爭議的話，
      就不對她請求，所以才會結算工程款為1,353,340元。」
      等語，已足認編號⒈至⒒號工程之施做，均在兩造結算系爭
      工程之工程款前。
　　⒉再者，依原告上揭：「業主要求三樓部分做刪減，要我幫
      忙她用我的盈餘於去幫她做三樓部分」、「因為考慮被告
      從小照顧我，自己心想如果做完整個案件，沒有其他爭議
      的話，就不對她請求，所以才會結算工程款為1,353,340
      元。」等語，已足認就上揭工項，原告內心雖不樂意犠牲
      其獲利而無償為被告施做，惟為報達其從小受被告照顧之
      情誼，仍同意為被告施做，而未曾向被告表示需另外收費
      或保留收費權利等情。從而，自難以兩造嗣後就系爭工程
      發生爭執，及原告於施做前內心已保留日後倘兩造就系爭
      工程發生爭執即向被告追索費用之意，而認原告此部分工
      程款請求有理由。
　　⒊綜上，系爭工項編號⒈至⒒號之工程，已為兩造結算效力所
      及，本院即無再討論其原是否已包含在原訂承攬契約內，
      附此敘明。　　　
　㈡系爭工項編號⒓清潔費18,000元之請求，為有理由。
　　查系爭工項編號⒓清潔費18,000元，並不在合約書範圍內，
    業為被告所不爭執(見卷二第103頁)。本院審酌原告係室內
    裝修業者，清潔工作非其本業，衡情自無提供其本業外之額
    外服務之理；且依室內裝修實務，承攬人(即裝修業者）於
    完工後，僅負有清運工程垃圾，並就環境為粗略打掃之義務
    ；至屋內細部清潔，則屬業主應自行或僱工清潔之範圍。從
    而，上揭清潔費既為原告代為僱工清潔，自應由被告負擔此
    部分費用，是原告請求此部分，自屬有理。
　㈢系爭工項編號⒔廢棄物清運費用12,740元之請求，為有理由。
　　查被告對於系爭工程之廢棄物清理費應由其負擔乙節，並不
    爭執，而僅爭執該費用之金額及原告無單據佐證(見卷二第1
    00頁)。惟原告對被告上揭爭執事項，業已提出廢棄物清理
    費12,180元之單據為證；又被告對此單據之真實性復不爭執
    (見卷二第107、109、112頁)，而僅辯稱：是否應全額由被
    告負擔仍爭執等語，惟並未附具任何理由或證據，自難逕採
    。從而，原告此部分請求自有理由。
　㈣工程尾款53,340元之請求，為有理由。
　　此部分業為被告所自認(見卷二第99頁)，是原告請求自有理
    由。　
　㈤綜上，原告得請求被告給付之金額為84,080元(計算式：18,0
    00＋12,740＋53,340＝84,080)。　
　㈥本件民事聲請調解暨起訴狀繕本係於110年8月18日送達被告
    ，有卷附送達證書可憑（見卷一第213頁）。從而，原告請
    求自110年8月19日（即上開狀紙繕本送達翌日）起至清償日
    止，按年息5%計算被告應給付金額之遲延利息，自屬有據。
六、綜上所述，原告依系爭契約法律關係，請求被告給付如主文
    第1項所示，為有理由，應予准許。至原告逾上開部分之請
    求，即屬無據，應予駁回。
七、本件原告勝訴部分，係所命給付之金額未逾500,000元之判
    決，依民事訴訟法第389條第1項第5款規定，應依職權宣告
    假執行；並依同法第392條第2項規定，宣告被告預供擔保，
    得免為假執行。至原告敗訴部分，其假執行之聲請，因訴之
    駁回而失所附麗，不應准許。
八、本件事證已臻明確，兩造其餘攻擊防禦方法及舉證，核於判
    決結果不生影響，爰不一一論斷，附此敘明。
九、訴訟費用負擔之依據：民事訴訟法第79條。　　
中　　華　　民　　國　　111 　年　　7 　　月　　1 　　日
                  民事第一庭  法  官  李立青
以上正本係照原本作成。
如不服本判決，應於送達後20日內，向本院提出上訴狀並表明上
訴理由，如於本判決宣示後送達前提起上訴者，應於判決送達後
20日內補提上訴理由書（均須按他造當事人之人數附繕本並繳納
上訴裁判費）。
如委任律師提起上訴者，亦應一併繳納上訴審裁判費。
中　　華　　民　　國　　111 　年　　7 　　月　　1 　　日
                              書記官  林政良